臺灣新竹地方法院交通事件裁定　　　　 100年度交聲字第95號
原處分機關　交通部公路總局新竹區監理所
異　議　人
即受處分人　林世軒
上列異議人即受處分人因違反道路交通管理處罰條例案件，對於
交通部公路總局新竹區監理所民國100年1月6日竹監營字第裁50-
E00000000 號違反道路交通管理事件裁決處分聲明異議，本院裁
定如下：
    主  文
異議駁回。
    理  由
一、(1)按受處分人，不服主管機關所為之處分，得於接到裁決書
    之翌日起20日內，向管轄地方法院聲明異議；又交通法庭認
    為聲明異議無理由者，應以裁定駁回之，道路交通管理處罰
    條例第87條第1 項、道路交通事件處理辦法第18條分別定有
    明文。(2)次按為維護道路交通安全與暢通，公路或警察機關
    於必要時，得就下列事項發布命令：一、指定某線道路或某
    線道路區段禁止或限制車輛、行人通行，或禁止穿越道路，
    或禁止停車及臨時停車，道路交通管理處罰條例第5條第1款
    定有明文。又汽車駕駛人，駕駛汽車有不遵守公路或警察機
    關，依第五條規定所發布命令，而本章各條無處罰之規定者
    ，處新臺幣900元以上1,800元以下罰鍰，道路交通管理處罰
    條例第60條第2項第2款亦定有明文。再依道路交通管理處罰
    條例第63條第1項第1款之規定，汽車駕駛人有第60條第2 項
    第2款情形之一者，除依原條款處罰鍰外，並予記違規點數1
    點。
二、原處分意旨略以：
（一）本件異議人即受處分人林世軒於民國99年11月8 日上午11
      時許，駕駛路盛貨運有限公司（下稱路盛公司）所有之車
      號QV-75 號營業半拖車（砂石專用車），行經新竹縣竹東
      鎮○○路○ 段之路段時，為新竹縣政府警察局竹東分局竹
      東派出所警員填製竹縣警交字第E00000000 號舉發違反道
      路交通管理事件通知單（下稱舉發通知單），當場舉發異
      議人違反道路交通管理處罰條例第60條第2項第3款「砂石
      車不遵守標誌行駛」之規定。
（二）異議人收受上開舉發通知單後，由車主路盛公司以不服舉
      發事實，向交通部公路總局桃園監理站提出申訴經轉呈原
      處分機關，原處分機關函請原舉發單位調查後，原舉發單
      位函覆稱異議人確有「行駛新竹縣轄道路砂石車專用車輛
      行駛路線以外之非開放路段」之違規行為，惟舉發通知單
      之舉發違反法條有誤，建請原處分機關依道路交通管理處
      罰條例第60條第2項第2款規定裁處。
（三）原處分機關再函覆車主路盛公司違規事實屬實，仍應依章
      裁罰；惟異議人仍表不服，原處分機關乃於100年1 月6日
      以竹監營字第裁50-E00000000號違反道路交通管理事件裁
      決書（下稱本件裁決書），依據道路交通管理處罰條例第
      60條第2項第2款規定，裁處異議人罰鍰新臺幣（下同）9
      00元，並依同條例第63條第1項之規定，記違規點數1點。
三、聲明異議意旨略以：異議人即受處分人林世軒於99年11月8
    日上午11時許，駕駛車號QV-75 號營業半拖車，行經新竹縣
    竹東鎮○○路○ 段時，被警查獲認其有不遵守標誌行駛之違
    規情事，而被裁處900 元之罰款，惟異議人駕車行駛上述路
    段時，沿途並無任何「標誌」標示該路段為非開放路段，禁
    止砂石車通行，經向原處分機關申訴，案經新竹縣政府警察
    局竹東分局函覆說明指異議人已違反新竹縣政府99年7月8日
    府工養字第09901142367 號公告，違規行為屬實，同時表示
    原舉發之違規事實及引用法條有誤，建請原處分機關依道路
    交通管理處罰條例第60條第2項第2款規定裁處。然各級政府
    發布及公告任何行政命令，應讓社會大眾廣為周知、瞭解，
    才有公告之意義，若只是流於形式之文書作業，平民百姓無
    法得到充分資訊，就失去立法原意，亦讓用路人無所適從，
    而誤韜違規之陷阱，更何況是外縣、市之車輛，更容易犯無
    心之過；本件罰款金額不多，但須記違規點數，恐影響異議
    人駕照資格，並斟酌舉發單位告發事實及引用錯誤法條在先
    ，又恣意於未設禁止標誌之情況下執意引用不明之公告（何
    時、何地公告於何人？）強行告發，為此懇請審酌相關事證
    ，准予撤銷原處分，爰依法聲明異議等語。
四、異議人提出之聲明異議狀，表明係對原處分機關之本件裁決
    書聲明異議，嗣經原處分機關於100年1月31日以竹監營字第
    1001000698號函覆稱：本所100 年01月06日開立之裁決書違
    規時間誤植為「11時10分」，更正為「11時0 分」（見本院
    卷第36頁），依前揭函文內容所示，應認該函僅係原處分機
    關依行政程序法第101條第1項規定將原處分中誤寫、誤算或
    其他類此之顯然錯誤，加以更正，使裁罰處分中所表示者，
    與原處分機關本來之意思相符，應非就本件違反道路交通管
    理處罰條例案件重新處分，是原裁罰處分之意旨並未因而變
    更，且更正後之內容應溯及於為原裁罰處分時發生效力。基
    此，本件異議人原先提出之異議仍屬合法，合先敘明。
五、經查：
（一）異議人於99年11月8日上午11時許，駕駛車號QV-75號營業
      半拖車行經新竹縣竹東鎮○○路○ 段，為警攔停舉發違規
      等情，此為異議人所不否認，並有舉發通知單、本件裁決
      書、新竹縣政府警察局竹東分局99年12月28日竹縣東警交
      字第0996006275號書函、100年4月12日竹縣東警將字第10
      06001644號函及所附舉發現場繪製圖、交通部公路總局新
      竹區監理所100年6月1日竹監營字第1000009402 號函文在
      卷可參（見本院卷第10至12、15、25、27、33頁）。又上
      開車號QV-75 號營業半拖車，車主為路盛公司，確屬砂石
      專用車之事實，有公路監理電子匣門車牌查詢拖車車籍資
      料1 份在卷可憑（見本院卷第49頁）。從而，本件異議人
      確於裁決書所載時間、地點，駕駛車號QV-75 號營業半拖
      車（砂石專用車）行經新竹縣竹東鎮○○路○ 段路段，堪
      認屬實。
（二）關於新竹縣轄內砂石車行駛路段，係採公告開放行駛，其
      餘未公告之路段即屬禁行路段，而上開公告除登載於新竹
      縣政府全球資訊系統之首頁訊息中心，以開放新竹縣轄區
      內砂石車管制路段開放行駛查詢外，並行文至全國各縣市
      政府及臺灣省汽車貨（原函文誤載為資）運商業同業公會
      聯合會等情，亦有新竹縣政府99年7月8日府工養字第0990
      114236號函、新竹縣政府99年7月8日府工養字第09901142
      37號公告暨所附之新竹縣政府工務局99年7 月修訂版本之
      新竹縣轄道路砂石專用車輛行駛路線表在卷可憑（見本院
      卷第39、40、41至42頁）。觀諸上開新竹縣轄道路砂石專
      用車輛行駛路線表編號第32號所示，本件異議人所行駛之
      新竹縣竹東鎮○○路○ 段，非屬新竹縣政府公告開放砂石
      車行駛之路段，至為明顯。。
（三）異議人雖執前語置辯，惟查：
    １、砂石車因車身及負載重量甚重，且車體龐大，並非所有
        路段均得行駛，各縣市因而因地制宜，或採公告開放行
        駛路段之方式（如新竹縣政府），或採公告禁止通行之
        方式，且均經公告於縣市政府交通相關單位以利週知。
        而新竹縣轄內砂石車行駛路段既以禁止通行為原則、公
        告開放為例外，已如前述，而異議人身為職業駕駛，領
        有職業聯結車駕駛執照（有公路監理電子匣門證號查詢
        汽車駕駛人1 紙在卷可按，見本院卷第50頁），以駕駛
        砂石車為業，對於砂石車屬於受管制之大型車輛，僅能
        行駛於特定開放之路線、時段，自應查明甚詳，以免誤
        闖路段，苟如異議人所辯：未見公告、標誌等情，異議
        人更應依循「禁止通行」之原則，而非強行行駛尚未查
        明之路段，是異議人上開所辯，似是而非，顯難採信。
    ２、又本件異議人所行駛之「新竹縣竹東鎮○○路○ 段」路
        段，早在98年5 月間，即不列為開放砂石車行駛之路段
        之事實，此有新竹縣政府工務局98年5 月修訂版本之新
        竹縣轄道路砂石專用車輛行駛路線表在卷可查（見本院
        卷第28至29頁），及新竹縣政府於100年6月13日以府工
        養字第1000071926號函覆明確（見本院卷第46頁）。足
        見上開路段並非新竹縣政府於99年7月8日突然公告、增
        修路段，顯無陷異議人措手不及之窘境，附此敘明。
    ３、再者，道路交通管理處罰條例第5條第1款既明訂公路或
        警察機關得發布命令指定某線道路或某線道路區段禁止
        或限制車輛通行，且同法第60條第2項第2款亦規定汽車
        駕駛人不遵守公路或警察機關依上開規定所發布命令者
        ，即可處以相當之罰鍰，可見公路或警察機關就特定路
        段禁止特定車輛通行之限制，僅需發布命令，即可發生
        法律上之效力，不以設置標誌、標線、號誌為必要，是
        其上開所辯，並不足採，亦無從為異議人有利之認定。
（四）準此，本件異議人確有「不遵守公路機關依處罰條例第5
      條所發布之命令（砂石車行駛非公告專用路段）」之違規
      行為甚明。
六、綜上所述，本件異議人於裁決書所載時、地駕駛砂石車，確
    有「不遵守公路機關依處罰條例第5 條所發布之命令（砂石
    車行駛非公告專用路段）」之違規行為，原處分機關依處罰
    條例第60條第2項第2款、第63條第1項第1款規定，裁處異議
    人罰鍰900元，並記違規點數1點，核無違誤，本件異議人之
    異議為無理由，應予駁回。
七、據上論斷，應依道路交通管理處罰條例第87條第2 項，道路
    交通事件處理辦法第18條，裁定如主文。
中    華    民    國   100    年    6     月    24    日
                  交通法庭法  官  黃美文
以上正本證明與原本無異。
如不服本裁定，應於裁定送達後5日內向本院提出抗告狀。
中    華    民    國   100    年    6     月    24    日
                          書記官  劉亭筠
附錄：
道路交通管理處罰條例第5條：
為維護道路交通安全與暢通，公路或警察機關於必要時，得就下
列事項發布命令：
一、指定某線道路或某線道路區段禁止或限制車輛、行人通行，
    或禁止穿越道路，或禁止停車及臨時停車。
二、劃定行人徒步區○
道路交通管理處罰條例第60條第2項：
汽車駕駛人，駕駛汽車有下列情形之一，而本章各條無處罰之規
定者，處新臺幣九百元以上一千八百元以下罰鍰：
一、不服從交通勤務警察或依法令執行交通指揮、稽查任務人員
    之指揮或稽查。
二、不遵守公路或警察機關，依第五條規定所發布命令。
三、不遵守道路交通標誌、標線、號誌之指示。
四、計程車之停車上客，不遵守主管機關之規定。
道路交通管理處罰條例第63條第1項第1款：
汽車駕駛人有下列各款所列條款之一者，除依原條款處罰鍰外，
並予記點：
一、有第三十三條第一項、第二項、第三十八條第一項、第四十
    條、第四十五條、第四十七條第一款至第三款、第四十八條
    、第四十九條或第六十條第一項、第二項第一款、第二款情
    形之一者，各記違規點數一點。